臺灣士林地方法院刑事判決　　　　　　　96年度易字第1267號
公　訴　人　臺灣士林地方法院檢察署檢察官
被　　　告　丁○○
　　　　　　己○○
上列被告因恐嚇等案件，經檢察官提起公訴（偵查案號：95年度
偵字第14624 號、96年度偵字第1116號），本院判決如下：
    主  文
丁○○以加害身體之事，恐嚇他人致生危害於安全，處拘役貳拾
日，如易科罰金，以新台幣壹仟元折算壹日；減為拘役拾日，如
易科罰金，以新台幣壹仟元折算壹日。
丁○○、己○○被訴妨害名譽部分，公訴不受理。
    事  實
一、丁○○、己○○均為臺北市大同區○○○路○ 段與南京西路
    口金環大廈之住戶，丁○○並擔任該大廈管理委員會（下稱
    金環大廈管委會）財務委員。金環大廈管委會於民國95年9
    月30日下午6 時許，在臺北市大同區○○○路287 號甲天下
    餐廳201 號房內，召開年度住戶大會，因己○○質疑丁○○
    擔任財務委員之資格並要求報告財務狀況，丁○○遂心生不
    滿，與之發生口角，並基於恐嚇之故意，在上開會議場所，
    手握拳頭作勢對己○○恫稱：「我要打妳」等語，使己○○
    心生畏懼，致生危害於己○○之安全。
二、案經己○○、丁○○分別訴由臺灣士林地方法院檢察署檢察
    官偵查起訴。
    理  由
壹、有罪部分：
一、被告及檢察官對於以下本院作為得心證依據之各項證據資料
    ，均不爭執證據能力，且於審理程序同意作為證據，本院審
    酌上開各項證據作成時之狀況，認為並無不適當之情事，依
    刑事訴訟法第159 條之5 之規定，均認有證據能力，合先敘
    明。
二、訊據被告丁○○固坦承於前揭時、地與告訴人己○○於金環
    大廈管委會召開年度住戶大會時，因財務收支等事發生口角
    ，惟矢口否認有對己○○恫稱：「我要打妳」等語，辯稱：
    伊與己○○於前揭時、地固因金環大樓管理委員會之財務收
    支等事產生爭執，伊有罵己○○「他媽的Ｂ」，並說「我要
    把妳的1 筆爛帳挖出來」，但並沒有說「我要打妳」云云，
    經查：
  (一)被告丁○○因擔任金環大廈管委會之財務委員而於前揭時、
    地所召開之年度住戶大會上，因己○○對被告擔任財務委員
    之資格及金環大樓管理委員會之財務收支提出質疑，被告丁○○先要己○○自己至公佈欄查詢財務報表之公告，嗣己○○一再提出質疑，被告於氣憤之餘，辱罵己○○「他媽的Ｂ
    」，己○○亦不甘示弱，以「你媽沒B 、你太太沒B 、你女
    兒沒B 」等語辱罵被告，被告丁○○隨即對己○○回以「我
    要把妳的1 筆爛帳挖出來」等情，業據被告坦承無訛，核與
    證人甲○○、丙○○、李瑞芳證述情節相符，此部分堪以認
    定，合先敘明。
三、又被告丁○○除於前開時、地辱罵己○○「他媽的Ｂ」外，
    ，復握拳作勢對己○○恫稱：「我要打妳」乙情，業據證人
    己○○於本院審理時結證證稱：伊於95年9月30日晚上6時30
    分許在長安西路之甲天下餐廳參加金環大樓管理委員會之住
    戶大會，伊要求財務委員即被告被告丁○○報告財務收支的
    情形，被告丁○○即要伊自己看公佈欄，並罵伊「他媽的Ｂ
    」，後來被告丁○○離開他原來的座位，走到伊餐桌前面，
    站在戊○○（即金環大樓管理委員會主任委員）旁邊，手握
    拳頭對伊說「我要打妳」，並說要把伊的一筆濫帳挖出來，
    伊聽了之後很害怕，有喃喃自語說很害怕等語（見本院96
    年9 月13日審理筆錄第4 頁至第5 頁），復證人甲○○於本
    院審理中亦結證稱：95年9 月30日晚上6 時30分許在甲天下
    餐廳開會時，伊與被告丁○○分坐2 桌，與己○○同坐1 桌
    ，從伊所坐的位置不用轉身即可很容易看到被告丁○○，開
    會時，因己○○發言，被告丁○○有起身到丙○○後面附近
    走動，當時，被告丁○○可能很生氣，有以國語口音握拳作
    勢對己○○說「我要打妳」，並有說要把己○○的一筆爛帳
    挖出來等語（見本院96年9 月13日審理筆錄第6 頁至第7 頁
    ），觀之卷附之餐廳座位圖（見臺灣士林地方法院檢察署95
    年度偵字第14624 號卷第35頁），被告丁○○與告訴人己○○、戊○○、丙○○及甲○○係分坐2 桌，被告丁○○之座
    位背對戊○○及丙○○，其離開座位起身走向己○○，遊走
    於丙○○座位後方，並面對己○○恫稱：「我要打妳」，由
    甲○○所坐之位置得以清楚直接目視被告丁○○辱罵告訴人
    己○○之情況，並互核證人甲○○與己○○之證述內容，均
    明確證稱被告丁○○有握拳作勢對己○○說「我要打妳」，
    而己○○於聽聞前開詞語後，心生畏懼，並噤口不語，此亦
    據證人甲○○證稱：「（當時你聽到丁○○說「我要打妳」
    ，己○○反應？）因為我們大樓從來沒有發生過這樣的事情
    ，連我都很害怕，己○○的反應就是沒發言有點萎縮」（見
    本院卷96年9 月13日審理筆錄第8 頁），是被告丁○○有對
    己○○恫稱：「我要打妳」，並前開恐嚇性言詞，已使己○○之身體安全深感不安，足生危害於安全，應甚明確。
四、被告丁○○固否認有對己○○恫稱：「我要打妳」，並辯稱
    ：主委戊○○、住戶丙○○及乙○○均有聽見伊與告訴人己○○之爭吵內容，並可證明伊並未對己○○恫稱：「我要打
    妳」云云。經查：證人戊○○、丙○○及乙○○於前揭時、
    地固有參與金環大樓管理委員會住戶大會之會議，惟證人戊○○於本院結證證稱：開會當時因看見被告丁○○與己○○
    發生爭執，伊就走出去餐廳裡面叫菜，等到伊回來時，同桌
    的人都在勸架，吵架聲音也比較小一點，伊不太記得雙方有
    無一方罵「他媽的B 」、他方罵「你媽沒B 、你太太沒B 、
    你女兒沒B ，也沒聽到被告丁○○說「我要打妳」等語（見
    本院96年9 月13日審判筆錄第10頁），證人戊○○於被告丁○○與己○○發生爭執時，並未全程待於現場，對於被告丁○○與告訴人己○○的相互辱罵內容亦記憶不清，而其聽聞
    之內容又屬片段，是尚難以證人戊○○並未聽見被告丁○○
    說「我要打妳」，即逕認被告丁○○並未恫嚇己○○；復證
    人乙○○於本院結證證稱：『（你當天有無聽到我（即被告
    丁○○）對告訴人己○○說「我要打妳」。）我太太戊○○
    是主委，當天其他的人有點責怪我太太做的不好，所以我心
    情不好，沒有特別注意他們吵什麼」、「當天很大聲，勸架
    的勸架，住戶都是好鄰居，突然發生此事，大家都很慌亂」
    、「（當天有無聽到丁○○說「我要打妳」這句話）沒有聽
    到』（見本院96年9 月13日審判筆錄第15頁），是證人乙○○於前揭時、地因伊太太戊○○遭受譴責而無心注意旁事，
    僅感覺當天很大聲，有人在勸架，現場很慌亂，並未特別注
    意被告丁○○與己○○之爭吵內容，故證人乙○○證稱被告
    丁○○並未說「我要打妳」乙情，尚難為有利於被告之認定
    ；另證人丙○○於於偵查中檢查事務官詢問時證稱：伊沒有
    聽到被告丁○○說要把告訴人己○○的一筆爛帳挖出來（見
    臺灣士林地方法院檢察署95年度偵字第14624 號卷第109 頁
    ），復本院審理時證稱：伊於開會時與被告丁○○係坐不同
    桌，被告丁○○與己○○發生爭執時，丁○○有離開座位走
    動，有時走到伊位置的前面，有時走到後面，伊有聽到被告
    丁○○與告訴人己○○在罵人，但當天現場很吵，大家都有
    聲音，伊有聽到被告丁○○罵「他媽的B 」並說要把己○○
    的一爛帳挖出來，告訴人己○○也有回罵「你媽沒B 、你太
    太沒B 、你女兒沒B 」，但伊沒有聽到被告丁○○說「我要
    打妳」等語（見本院96年9 月13日審判筆錄第13頁），證人
    丙○○固有親自見聞被告丁○○與告訴人己○○之爭執內容
    ，惟其於偵查中時向檢查事務官證稱：伊並無聽見被告丁○○說要把己○○的一筆濫帳挖出來等語，然於本院審理中卻
    為相反證述，衡以常情，偵訊時距離本案發生時間較為接近
    ，較能清楚回憶本案發生的過程，記憶顯較本案進入審理時
    清晰，何以在偵查中證稱並「未聽見」被告丁○○說要把己○○之一筆濫帳挖出來，於本院審理時卻證述「有聽見」被
    告為前開言詞，其證詞之憑信性已難遽認，且其復證稱開會
    當時，現場很吵，大家都有聲音，亦難以排除丙○○有疏未
    聽聞之情況，是證人丙○○雖證稱並未聽見被告丁○○有說
    「我要打妳」等語，惟尚難遽認被告丁○○確未對己○○為
    「我要打妳」之恫嚇。是被告被告丁○○前開所辯，顯不足
    採。
五、綜上，被告丁○○於前揭時、地有以「我要打妳」之言語恫
    嚇己○○，使己○○心生畏懼，足生危害於身體安全之犯罪
    事證明確，被告犯行洵堪認定，應依法論科。
六、核被告丁○○所為，係犯刑法第305 條危害公共安全罪，爰
    審酌被告丁○○因為社區公事與己○○發生爭執，竟因一時
    氣憤，恫稱：「我要打妳」並握拳作勢，以達恐嚇目的，使
    告訴人己○○因而心生恐懼及其犯罪動機、手段、生活狀況
    、智識程度等一切情狀，量處如主文所示之刑及易科罰金之
    折算標準。再本件犯罪時間為96年4 月24日之前，核與中華
    民國九十六年罪犯減刑條例第2 條第1 項第3 款之規定相符
    ，爰依前揭減刑條例規定，減其宣告刑2 分之1 如主文所示
    ，併諭知易科罰金之折算標準。
貳、公訴不受理部分：
一、公訴意旨略以：丁○○、己○○均為臺北市大同區○○○路
    ○ 段與南京西路口金環大廈之住戶，丁○○並擔任該大廈管
    理委員會（下稱金環大廈管委會）財務委員。金環大廈管委
    會於民國95年9 月30日下午6 時許，在臺北市大同區○○○
    路287 號甲天下餐廳201 號房內，召開年度住戶大會，因己○○質疑丁○○擔任財務委員之資格並要求報告財務狀況，
    丁○○遂心生不滿，與之發生口角，並基於妨害名譽之故意
    ，在上開不特定人均可出入之餐廳公共場所，以「他媽的B
    」之足以貶損己○○之言語侮辱之，毀損己○○之名譽；而
    己○○亦基於妨害名譽之故意，以「你媽沒B 、你太太沒B
    、你女兒沒B 」等語侮辱丁○○，致丁○○之名譽受損，因
    認被告丁○○及己○○均涉犯刑法第309 條公然侮辱罪云云
    。
二、按告訴乃論之罪，告訴人於第一審辯論終結前，得撤回其告
    訴；其告訴經撤回者，在偵查中應為不起訴處分，此觀刑事
    訴訟法第238 條第1 項、第252 條第5 款之規定自明。又如
    應不起訴而起訴者，其起訴之程序即屬違背規定，法院應諭
    知不受理之判決，且得不經言詞辯論為之，此見刑事訴訟法
    第303 條第1 款、第307 條規定即明。
三、查本件告訴人丁○○告訴被告己○○公然侮辱及告訴人己○○告訴被告丁○○公然侮辱案件，起訴書認係觸犯刑法第30
    9 條公然侮辱之罪，依同法第314 條規定，須告訴乃論。茲
    告訴人丁○○、己○○已分別於96年7 月10日偵查中具狀撤
    回告訴，有聲請撤回告訴狀2 份附卷可證（見臺灣士林地方
    法院檢察署96年度偵字第1116號卷第79頁、95年度偵字第
    14624 號卷第134 頁），檢察官就此部分原應為不起訴處分
    ，今仍提起公訴，其起訴之程序即屬違背規定，依照首開說
    明，本件爰不經言詞辯論，逕為不受理之諭知。
據上論斷，應依刑事訴訟法第299 條第1 項前段、第303 條第1
款、第307 條，刑法第305 條、第41條第1 項，刑法施行法第1
條之1 第1 項、第2 項前段，中華民國九十六年罪犯減刑條例第
2 條第1 項第3 款、第7 條、第9 條，判決如主文。
本案經檢察官徐名駒到庭執行職務
中　　華　　民　　國　　96　　年　　9 　　月　　27　　日
　　　　　　　　　刑事第一庭法　官　林清吉
以上正本證明與原本無異。
如不服本判決，應於收受送達後10日內向本院提出上訴書狀，其
未敘述上訴之理由者並得於提起上訴後20日內向本院補提理由書
（均須按他造當事人之人數附繕本）。
                            書記官  張茹茵
中　　華　　民　　國　　96　　年　　9 　　月　　27　　日
附錄本案法條：
刑法第305條
以加害生命、身體、自由、名譽、財產之事，恐嚇他人致生危害
於安全者，處2年以下有期徒刑、拘役或3百元以下罰金。
